臺灣臺南地方法院民事判決　九十二年度智字第一二號
　　原　　　告　佳清股份有限公司
　　法定代理人　乙○○
　　訴訟代理人　葉安勳律師
　　被　　　告　甲○○　　　住.
　　訴訟代理人　蕭麗琍律師
右當事人間請求侵權行為損害賠償事件，本院九十三年三月十七日言詞辯論終結，判
決如左：
    主    文
原告之訴及假執行之聲請均駁回。
訴訟費用由原告負擔。
    事    實
甲、原告方面：
一、聲明：
  (一)被告應給付原告新台幣貳佰萬元，及自起訴狀繕本送達之翌日起至清償日止按年
    息百分之五計算之利息。
  (二)請准供擔保宣告假執行。
二、陳述：
  (一)原告佳清股份有限公司為新式樣第Ｏ八一三一Ｏ號【眼鏡鏡腳】之專利權人；被
    告甲○○與原告同為眼鏡製造同業，然不思創作研發，卻專事仿冒，原告所有前
    述專利即遭被告大量仿冒，低價傾銷國外嚴重侵害原告之權利及市場競爭力；嗣
    原告輾轉取得被告製造之仿冒眼鏡，經送請國立中興大學鑑定，鑑定結果為：待
    鑑實物（即被告製造之仿冒品）與專利證書新式樣第Ｏ八一三一Ｏ號【眼鏡鏡腳
    】案相較，待鑑實物之外觀形狀及結構特徵與申請專利範圍相符，亦有鑑定報告
    書可資證明。本件侵害專利權事件，原告於起訴前已先行聲請保全證據，業據鈞
    院以九十二年度聲字第五一Ｏ號裁定准予保全證據在案。原告因被告擅自仿製外
    銷前述專利產品，受有損害如下：
　  (1)原告自九十年十二月至九十一年十二月間之外銷出貨金額，共計二百六十萬零
      九百七十四元，依淨利百分之二十計算，則原告實施專利權一年可穫得之利益
      為五十萬零一百九十五元，惟自被告仿製原告專利並低價傾銷國外以來，九十
      二年間原告已無法接單出貨；依運動型體眼鏡專利之販賣期言，一般至少有五
      年期間之販賣期，依此而計，原告至少損失五年期間實施專利權可獲得之利益
      ，共計為二百六十萬元（正確金額為二百六十萬零九百七十四元，取其整數，
      以二百六十萬元計）。
    (2)原告業務上信譽，因被告之侵害而致減損，估約受有四十萬元之損害，爰依修
      正前專利法第一百二十二條、第八十九條第二項規定，另請求損害賠償四十萬
      元。
    (3)被告明知原告已取得專利而故為仿製外銷，其侵權行為應屬故意，爰依修正前
      專利法第一百二十二條、第八十九條第三項規定，請求　鈞院酌定損害額三倍
      之賠償，即九百萬元（﹝2,600,000＋400,000﹞×3＝9,000,000）。
    按新式樣專利權受侵害時，專利權人得請求損害賠償，並得請求排除其侵害，有
    侵害之虞者，得請求防止之，修正前專利法第一百二十二條、第八十八條定有明
    文，又「損害賠償，除法律另有規定或契約另有訂定外，應以填補債權人所受損
    害及所失利益為限。依通常情形，或依已定計劃、設備或其他特別情事，可得預
    期之利益，視為所失利益。」，民法第二百十六條復有明文，惟基於訴訟經濟故
    ，原告僅請求其中二百萬元之賠償（其餘損害賠償請求權暫為保留）。
  (二)其次，財團法人中國生產力中心所為之「專利侵害鑑定報告」，其鑑定結論為：
    「委託單位所提供之【眼鏡鏡腳】與佳清股份有限公司所有之第0000000
    0號【眼鏡鏡腳】專利案（新式樣第Ｏ八一三一Ｏ號專利權）之申請專利範圍不
    相近似」，然經細觀其鑑定說明之內容，顯有諸多謬誤不妥，茲分段詳述如后：
　  (1)所謂新式樣專利，謂對物品之形狀、花紋、色彩或其結合，透過視覺訴求之創
      作（專利法第一百零六條第一項），亦即為外國普遍習稱之「設計專利」；故
      新式樣專利之專利範圍，係以其申請時所附之「圖說」（亦即設計圖之形狀樣
      式）為準，而非以專利說明書為準，此由目前世界各國（如：英、美、德、日
      、韓．．．等）申請新式樣專利時，均已廢除檢附說明書，而僅須附「圖說」
      之規定，即可明瞭，我國雖尚存有「圖說應載明申請專利範圍」（即所謂專利
      說明書）之規定，惟於專利法第一百一十七條第二項亦明訂：「新式樣專利範
      圍，以圖說所載之申請專利範圍為準，必要時，得審酌創作說明」，換言之，
      我國新式樣專利亦係以「圖說」（即附圖）為其專利範圍，僅於必要時才審酌
      創作說明而已。
　  (2)其次，新式樣專利之侵害鑑定流程亦與發明、新型專利之侵害鑑定截然不同，
      發明與新型專利之侵害鑑定，首應判斷是否符合全要件原則，其次，再作文義
      讀取，續為「均等論」或「文義侵害」等認定，而新式樣專利之侵害鑑定，首
      應作通體觀察是否相同或近似，惟應注意者，此之所謂「通體觀察」應係以消
      費者水平判斷，其次，再以相同或近似部分是否為功能性設計判斷（新式樣專
      利之保護，係以其設計審美性之特徵為主），此有行政院新聞局與經濟部智慧
      財產局於九十二年十月二十四日舉辦「智財佈局與運用贏的策略研討會」之講
      義可為佐證。
    (3)惟查，財團法人中國生產力中心所為之「專利侵害鑑定報告」，其鑑定說明欄
      之內容，卻專以原告申請專利說明書之文字敘述作分析、比對，顯然與新式樣
      之專利範圍及其侵害鑑定流程大相違背，蓋創作說明中之文字說明，可因各人
      主觀觀察而有不同敘述，倘以此文字敘述作為分析、比對標準，即顯然嚴重違
      背新式樣專利範圍之規定與鑑定原則，應不足採信。
　　(4)又財團法人中國生產力中心「專利侵害鑑定報告」內容之，詳細列舉了十項
      「判斷近似性原則」，惟其「貳、鑑定說明」中，並無隻字片語依其所列之十
      項原則作判斷分析，卻專以原告之專利說明書作文字上分析、比對，明顯為前
      後矛盾而有重大瑕疵，不足採信。證人徐德和（財團法人中國生產力中心鑑定
      人）於　鈞院九十二年十二月三日審理時證稱：「我是引用專利權人的理由，
      來描述專利的狀況」，已足為證明。
    (5)證人徐德和復稱：「中興大學鑑定報告沒有審酌到設計的精神。被告做的是對
      稱性的波浪，原告的專利是不對稱的波浪」等語，惟此又係其以文字作分析、
      比對觀念下之錯誤認定，蓋原告設計主要精神之一，即為「波浪式設計」，易
      言之，未審酌設計精神者，為中國生產力中心，而非中興大學。
　  (6)證人黃溪泉（中興大學鑑定人）於　鈞院九十二年十二月三十一日審理時證稱
      ：「我是根據專利的範圍來做認定。．．．我們認定不對稱的形狀是符合原告
      的專利的圖說形式，唯一不同只有網狀形式。」、「專利案聲請的是樣式。由
      外觀看是相似的，只有改變一點短小形狀來規避專利，我們認為是相似。被告
      生產的跟圖說的外觀形式相似但不相同。」，已明確表示被告產品與原告專利
      相似。
  　(7)被告九十三年二月十八日答辯狀(二)中，引述經濟部智慧財產局公布之專利侵害
      鑑定基準：「．．．近似判斷時，應將創作特徵列為判斷重點，對於不影響整
      體視覺效果且非創作之習知部分，縱使完全相同，只要創作特徵不同，即不可
      認定為近似。．．．」、「物品造形係由其單元藉一定之構成所組合而得，故
      兩物品形狀間是否近似，應先比較其造形構成是否同一，若為同一，方可比較
      其整體形狀之近似性是否成立，故而兩物品之構成單元組立後之形狀雖近似，
      但組立（構成）之方式有顯著差異時，仍應認定兩者間之近似性不成立。」，
      除證明新式樣侵權鑑定包含近似性判斷外，又更進而證明中興大學之鑑定報告
      方屬正確；蓋「波浪式設計」正為原告專利創作特徵之一，而被告產品與原告
      專利又無上述「組立（構成）方式有顯著差異」之情況故也。至於被告答辯狀
      復引述專利法「聯合新式樣」規定，除忽略其中「同一人」之要件外，又推翻
      上述近似判斷原則，顯然誤解法律，無庸再述。
　  (8)中興大學與財團法人中國生產力中心同屬司法院指定之專利侵害鑑定專業機構
      ，惟此二機構既已作出不同判斷，即應進一步審究此二鑑定報告之內容，判斷
      孰是孰非，綜前各項所述，顯然中興大學之鑑定報告較為可信。
  (三)對被告抗辯之陳述：
  　被告於起訴前之保全證據程序中，業已坦承「我以前做過待鑑物照片上的眼鏡鏡
    腳。聲請人（即原告）曾經透過別人來告訴我說這個產品有經過申請專利」、「
    聲請人在現場拿到的眼鏡就是我改模以後的產品」、「我是在九十一年六、七月
    的時候改模具」、「是去年（九十一年）我在外面聽到說我的產品有人有申請專
    利，所以我就把模具改過再去申請專利」，惟於　鈞院九十二年十二月三十一日
    審理時，卻又改稱：「改模子前做的眼鏡鏡腳沒有辦法帶，所以才改模」，前後
    矛盾，顯為心虛而為不實陳述，不足採信。
  　被告復抗辯：「原告的專利是九十一年八月二十一日才開始，所以保全證據筆錄
    寫九十一年六、七月才改模也不相關」，然查：
    (1)被告於保全證據筆錄稱：「是去年（九十一年）我在外面聽到說我的產品有人
      有申請專利，所以我就把模具改過再去申請專利」，足見被告所稱「改模」與
      「申請專利」顯然前後時間緊接，而非相隔數月。
　  (2)經查，被告申請專利之日期為九十一年十一月四日，依時間緊接性言，被告改
      模應為九十一年十月間，其稱「九十一年六、七月才改模」顯然與保全證據筆
      錄之陳述不符，不足採信。
三、證據：提出中華民國專利證書、中興大學鑑定報告書、美國專利證書及譯
    文、原告出貨明細表、參展型錄、智慧財產局研討會之講義、出口報單
    、原告公司之變更登記表為證，並聲請訊問證人黃溪泉。
乙、被告方面：
一、聲明：
  (一)原告之訴及假執行之聲請均駁回。
  (二)訴訟費用由原告負擔。
  (三)如受不利之判決，願供擔保，請准免予假執行。
二、陳述：
  (一)本件被告所生產之眼鏡鏡腳並未侵害原告之新式樣專利，茲分述如下：
    (1)本件原告之新式樣第○八一三一○號【眼鏡鏡腳】專利，參酌該專利之新式樣
      專利圖說及創作說明，可知眼鏡鏡腳之形狀為同類物品之習知形狀，而其鏡腳
　　　上、下端部各往後呈連續且不相對稱之波浪狀及長弧孔與「　」形塊為造型設
　　　計之要部。而被告所生產之眼鏡腳整體形狀呈扁平弧形體，其眼鏡鏡腳前端為
　　　樞接座，且上、下緣凸凹相對稱之弧形凸條，而前段上設有橢圓孔，且橢圓孔
　　　上設有XXX形飾條，後耳掛位置設有橢圓形透孔及鴉嘴狀之尾部，與原告本件
　　　專利之上、下端部各往後呈連續且不相對之波浪狀，上端部後側並凹設一弧凹
　　　槽，復於弧凹部前側端開設一長弧孔，後側端凸設一「　」形塊，「　」形塊
　　　前側設一弧凹面，弧凹面並與上端部之弧凹槽相對應等，主要部位形狀顯著不
　　　同，其相同處僅限於「眼鏡鏡腳前端之樞接座與上、下端部寬、窄形狀」，而
　　　該部分係屬為熟習該項技術者所習之既有形狀，由此可見被告所生產之眼鏡鏡
　　　腳之整體形狀與原告所聲請之專利在形狀上並不相同。
    (2)兩造合意指定之中國生產力中心所作之專利侵害鑑定報告，其異同比較載明：
      「由上述待鑑定物品之說明及實品照片顯示，待鑑定物品之形狀與本專利申請
      專利範圍之形狀比較：待鑑定物品其前端樞接座係呈「  」之形態，此與本專
      利之前端造形相同；再，待鑑定物品之腳體斷面係呈中央凹設一弧凹部，弧凹
      部兩側緣呈上、下端部等寬形態，此與本專利之腳體斷面係呈中央凹設一弧凹
      部，弧凹部兩側緣呈上端部寬下端部窄之形態，兩者於此部分不同；再，待鑑
      定物品之腳體上、下端部係各往後呈連續且相對稱之波狀形態，此與本專利之
      腳體上、下端部係各往後呈連續且不相對稱之波狀形態，兩者形態不同；再，
      待鑑定物品之腳體後側端具一長弧孔，此長弧孔上緣側另弧凸出一波體，此與
      本專利腳體後側端以長弧孔組裝一近似橢圓形塊體、又此橢圓形塊體上之弧凹
      面恰可與腳體上端部弧凹槽相對應之形態，因待鑑定物品之具透空孔之形態與
      本專利具橢圓塊體造型之形態不相同，故此部分為不相同；整體觀之，雖待鑑
      定物品於側面之輪廓上與本專利相似，但本專利利用腳體上、下端部之不等寬
      及不相對稱波狀使腳體表面呈一自然水面波形之立體感，與待鑑定物品腳體表
      面好像由兩支具相同形狀（波狀）之桿體黏設而成之感覺，兩者不相同，且本
      中心認為本專利之不對稱造型正是本專利之特色所在，故整體上本中心認為待
      鑑定物品與本專利兩者屬不相似物品」，鑑定結論載明：「本中心由上述之比
      較及依據專利判斷近似性之原則分析，因待鑑定物品之造型與本專利申請專利
      範圍所主張不對稱造型之形狀兩者不同，故本中心認定待鑑定物品與第000
      00000號專利案（新式樣第○八一三一○號專利權）之申請專利範圍不相
      近似」，鑑定人徐德和於鈞院審理時亦稱：「中興大學鑑定報告沒有審酌到設
      計的精神。被告做的是對稱性的波浪，原告的專利是不對稱的波浪，上高下低
      。對稱的波浪不是幾何型的波浪。設計上就不一樣。」，在在證明被告所生產
      之眼鏡鏡腳並未侵害原告之新式樣專利。
  (二)中興大學之鑑定未遵守中央標準局公布之專利侵害鑑定基準進行鑑定，其結論並
    非正確，自不足採。茲分述如下：
    (1)經濟部中央標準局公布之專利侵害鑑定基準第頁第六點明示以創作特徵為判
      斷重點︰「．．．近似判斷時，應將創作特徵列為判斷重點，對於不影響整體
      視覺效果且非創作之習知部分，縱使完全相同，只要創作特徵不同，即不可認
      定為近似。」原告眼鏡鏡腳之專利特徵主要係在上下端部各往後呈連續且不對
      稱之波浪狀，中興大學之鑑定報告未對原告所有之第○八一三一○號「眼鏡鏡
      腳」之特徵部分與習知部分作一分離，再與被告之眼鏡鏡腳比較是否侵害原告
      之創作特徵，竟對早已存在眼鏡鏡腳之習知造形亦列入加以比較，顯然違背經
      濟部中央標準局公布之專利侵害鑑定基準。
    (2)該鑑定報告之鑑定人黃溪泉稱︰「專利案聲請的是樣式。由外觀看是相似的，
      只有改變一點短小形狀來規避專利，我們認為是相似。被告生產的跟圖說的外
      觀形式相似但是不相同」云云，惟依據中央標準局公布之專利審查基準第3-2-
      4頁明載︰「物品造形係由其單元藉一定之構成所組合而得，故兩物品形狀間
      是否近似，應先比較其造形構成是否同一，若為同一，方可比較其整體形狀之
      近似性是否成立，故而兩物品之構成單元組立後之形狀雖近似，但組立（構成
      ）之方式有顯著差異時，仍應認定兩者間之近似性不成立。（如下圖︰外表皆
      為近似或立方體但單元或構成有顯著差異時，仍難屬近似之造形）」，原告之
      眼鏡鏡腳專利特徵部分係由二上下端部各往後呈連續且不相對稱之波浪狀，而
      產生交錯之立體效果，反觀被告所有之眼鏡鏡腳係由二水平且對稱所組成，故
      未具有原告之眼鏡鏡腳之立體交錯之專利特徵，兩者所構成之眼鏡鏡腳造形卻
      有差異，故仍應認定兩者間之近似性不成立。再者專利法第一百零九條第二項
      規定︰「聯合新式樣，指同一人因襲其原新式樣之創作且構成近似者。」由此
      可知，若有與原案專利近似之產品者，應另案申請聯合新式樣專利來做保護才
      是，如果中興大學鑑定人員之論點正確，為何還要另訂聯合新式樣之專利？足
      見中興大學之鑑定人員所言顯與現有專利法之規定有所不符，且與經濟部中央
      標準局所發行之專利鑑定基準有所出入，其所為之專利鑑定侵害報告應不可採
      。
  (三)至於原告所提出之出貨明細表乃原告自行制作，被告否認其真正。而其出口報單
    亦不足以證明原告受有損害或其損害金額，更何況被告並未侵害原告之專利權，
    何來損害之有？
三、證據：提出專利公報及雜誌節本、專利侵害鑑定報告、專利核准審定書、
    專利侵害鑑定基準說明、專利審查基準說明為證。
丙、本院依職權：
  (一)訊問財團法人中國生產中心之鑑定人徐德和。
  (二)調閱九十二年聲字第五一○號保全證據案件卷宗。
  (三)向經濟部智慧財產局函查專利案件之聲請相關資料。
    理　　　由
一、原告主張：「
  （一）原告佳清股份有限公司為新式樣第Ｏ八一三一Ｏ號【眼鏡鏡腳】之專利權人
        ；被告甲○○與原告同為眼鏡製造同業，原告所有前述專利即遭被告大量仿
        冒，低價傾銷國外嚴重侵害原告之權利及市場競爭力。
  （二）原告因被告擅自仿製外銷前述專利產品，受有損害如下：
　  (1)原告自九十年十二月至九十一年十二月間之外銷出貨金額，共計二百六十萬零
      九百七十四元，依淨利百分之二十計算，則原告實施專利權一年可獲得之利益
      為五十萬零一百九十五元，惟自被告仿製原告專利並低價傾銷國外以來，九十
      二年間原告已無法接單出貨；依運動型體眼鏡專利之販賣期言，一般至少有五
      年期間之販賣期，依此而計，原告至少損失五年期間實施專利權可獲得之利益
      ，共計為二百六十萬元（正確金額為二百六十萬零九百七十四元，取其整數，
      以二百六十萬元計）。
    (2)原告業務上信譽，因被告之侵害而致減損，估約受有四十萬元之損害，爰依修
      正前專利法第一百二十二條、第八十九條第二項規定，另請求損害賠償四十萬
      元。
    (3)被告明知原告已取得專利而故為仿製外銷，其侵權行為應屬故意，爰依修正前
      專利法第一百二十二條、第八十九條第三項規定，請求　鈞院酌定損害額三倍
      之賠償，即九百萬元（﹝2,600,000＋400,000﹞×3＝9,000,000）。爰依侵權
      行為法律關係提起本件訴訟。並聲明：１被告應給付原告貳佰萬元，及自起訴
      狀繕本送達之翌日起至清償日止按年息百分之五計算之利息。
  　　２請准供擔保宣告假執行。」等語。
二、被告則以：「
  （一）本件被告所生產之眼鏡鏡腳並未侵害原告之新式樣專利，因本件原告之新式
        樣第○八一三一○號【眼鏡鏡腳】專利，參酌該專利之新式樣專利圖說及創
        作說明，可知眼鏡鏡腳之形狀為同類物品之習知形狀，而其鏡腳上、下端部
        各往後呈連續且不相對稱之波浪狀及長弧孔與「　」形塊為造型設計之要部
        。而被告所生產之眼鏡腳整體形狀呈扁平弧形體，其眼鏡鏡腳前端為樞接座
        ，且上、下緣凸凹相對稱之弧形凸條，而前段上設有橢圓孔，且橢圓孔上設
        有XXX形飾條，後耳掛位置設有橢圓形透孔及鴉嘴狀之尾部，與原告本件專
        利之上、下端部各往後呈連續且不相對之波浪狀，上端部後側並凹設一弧凹
　　　　槽，復於弧凹部前側端開設一長弧孔，後側端凸設一「　」形塊，「　」形
        塊前側設一弧凹面，弧凹面並與上端部之弧凹槽相對應等，主要部位形狀顯
　　　　著不同，其相同處僅限於「眼鏡鏡腳前端之樞接座與上、下端部寬、窄形狀
        」，而該部分係屬為熟習該項技術者所習之既有形狀，由此可見被告所生產
        之眼鏡鏡腳之整體形狀與原告所聲請之專利在形狀上並不相同。
  （二）至原告所提出據以請求損害賠償之出貨明細表乃原告自行制作，被告否認其
        真正。而其出口報單亦不足以證明原告受有損害或其損害金額，更何況被告
        並未侵害原告之專利權，原告並無損害可言。爰請求駁回原告之訴，並願供
        擔保，請准免予假執行。」等語資為抗辯。
三、本件原告佳清股份有限公司為新式樣第Ｏ八一三一Ｏ號【眼鏡鏡腳】之專利權人
    ，專利期間自九十一年八月二十一日至一０二年十月三十日止，有專利證書一紙
    可稽。該眼鏡鏡腳申請專利之範圍為：「
    眼鏡鏡腳前端為”　”形狀之樞接座可與鏡框樞接，樞接座前側中央凹設一弧凹
    部，弧凹部上、下側邊分別形成一上、下端部，上端部較寬、下端部較窄，上、
    下端部各往後呈連續且不相對稱之波浪狀，上端部後側並凹設一弧凹槽，復於弧
    凹部前端側開設一長弧孔，後側端凸設一”　”形塊”　”形塊前側面設一弧凹
    面，弧凹面並與上端部之弧凹槽相對應」所形成之整體設計，有新式樣專利說明
    書可稽。
四、又被告所製造之眼鏡鏡腳之形狀「眼鏡鏡腳前端為”　”形狀之樞接座可與鏡框
    樞接，樞接座前側中央凹設一弧凹部，弧凹部上、下側邊分別形成一上、下端部
    ，上端部與下端部呈等寬，上、下端部各往後呈連續且相對稱之波狀，上端部後
    側並弧凸一波體，又，鏡腳後側端開設一長弧孔」所形成之整體設計。
五、被告所製造之眼鏡鏡腳與原告眼鏡鏡腳專利範圍比較結果：
    被告所製造之眼鏡鏡腳其前端樞接座係呈”　”之型態，固與原告專利之前端造
    型相同；被告所製造之眼鏡鏡腳之腳體斷面係呈中央凹設一弧凹部，弧凹部兩側
    緣呈上、下端部等寬形態，此與專利範圍之腳體上、下端部係各往後呈連續且相
    對稱之波狀形態，此與專利範圍之腳體上、下端部係各往後呈連續且不相對稱之
    波狀形態，兩者形態不同，再，被告物品之腳體後側端具一長弧孔，此長弧孔上
    緣側另弧凸出一波體，此與本專利腳體後側端以長弧孔組裝一近似橢圓形塊體、
    又此橢圓形塊體上之弧凸面恰可與腳體上端部弧凹槽相對應之形態，因被告所製
    造之眼鏡鏡腳之具透空孔之形態與本專利具橢圓塊體造型之形態不相同，故此部
    份為不相同；整體觀之，雖被告所製造之眼鏡鏡腳於側面之輪廓上與本專利相似
    ，但本專利利用腳體上、下端部之不等寬及不相對稱波體表面好像由兩支具相同
    形狀（波狀）之桿體黏設而成之感覺，兩者不相同，且本件原告眼鏡鏡腳之不對
    稱造型正是本專利之特色所在，故整體上認為被告生產眼鏡鏡腳鑑定物品與本專
    利兩者屬不相似物品」等情，業據本院囑託中國生產力中心鑑定，有專利侵害鑑
    定報告一份可稽，並據鑑定人徐德證稱：「我們判斷上沒有專利的實品，我是依
    據待鑑定物實品及專利圖形來判斷」、「被告做的是對稱性的波浪，原告的專利
    是不對稱的的波浪，上高下低。對稱的波浪不幾何型的波浪。設計上就不一樣」
    。「我所寫的是側面的線型相似。整體間之側面相似。但是再加上不對稱性就是
    不相似的問題。近似本來就是一個很模糊的慨念包含個人的主觀概念。原告設計
    精神是不對稱性。所以與被告的物品不一樣」等語明確（九十二年十二月三日言
    詞辯論筆錄）。
六、原告雖主張：「依專利公報（原告）眼鏡鏡腳案之立體圖、前視圖與後視圖及被
    告所生產之眼鏡鏡腳之應視圖照片對照比較，兩者皆有以下之外觀形狀及結構特
    徵：一呈　形狀之樞接座；一弧凹部且弧凹部上、下側邊亦分別形成二寬窄不同
    之上、下端部，且往後呈不對稱之連續弧狀；於上端部後側兩者皆凹一弧凹槽，
    復於弧凹部前側端皆開設一弧孔，另於後側端亦皆凸設一長弧橢圓形塊。被告之
    眼鏡鏡腳除於長弧孔上增設有三呈ｘ狀之連續圖樣設計外，各項外觀形狀及結構
    特徵符合專利案申請專利範圍」，並提出其自行委請國立中興大學黃溪泉鑑定之
    鑑定報告為據。惟按「新式樣造形係由點、線、面、體等要素構成，新穎的物品
    造形並非全部所有單元或整體構成俱嶄新獨創，通常改變之部分或是整體之構成
    ，或是構成之部分單元，係屬局部的。判斷近似時，應將創作特徵列為判斷重點
    ，對於不影響整體視覺效果且非創作之習知部分，縱使完全相同，只創作特徵不
    同，即不可認定為近以」。查，本件原告所有眼鏡鏡腳新式樣專利之創作特徵在
    ：「眼鏡鏡腳前端為”　”形狀之樞接座可與鏡框樞接，樞接座前側中央凹設一
    弧凹部，弧凹部上、下側邊分別形成一上、下端部，上端部較寬、下端部較窄，
    上、下端部各往後呈連續且不相對稱之波浪狀，上端部後側並凹設一弧凹槽，復
    於弧凹部前端側開設一長弧孔，後側端凸設一”　”形塊”　”形塊前側面設一
    弧凹面，弧凹面並與上端部之弧凹槽相對應」所形成之整體設計，有前揭專利說
    明書及圖說可稽。被告所生產之眼鏡鏡腳前端固有與原告物品相同之”　”形狀
    之樞接座，惟經通體觀察，被告眼鏡鏡腳主要部位造形有（一）整體形狀呈扁平
    弧形狀，腳體斷面係呈中央凹設一弧凹部，弧凹部兩側緣呈上、下端部等寬形態
    ，呈上下凹凸相互對稱之弧形條，且橢圓形孔上設有ｘｘｘ形飾條（二）腳體後
    側端具一長弧孔，此長弧孔上緣側另弧凸出一波體等特徵，不惟與前揭專利說明
    書之創作精神不同，亦與原告所生產之眼鏡鏡腳有異，有原告所提供之眼鏡鏡腳
    二只及眼鏡一只及本院九十二年度聲字第五一０號保全證據案件所扣押之被告眼
    鏡鏡腳二只及眼鏡一只可參，自應認定為非近似產品。證人黃溪泉證稱：「我是
    依鑑定物及圖說來做比較，我們認定（被告眼鏡鏡腳）不對稱的形狀是符合原告
    的專利的圖說形式，唯一不同只有網狀形式」（本院九十二年十二月三十一日言
    詞辯論筆錄）等語，及其所出具上述有利於原告之鑑定報告，均對被告眼鏡鏡腳
    之前揭二創作特徵，略而不論，自無足採。
七、復按「新式樣專利範圍，以圖說所載之申請專利範圍為準，必要時得審酌創作說
    明」（修正前專利法第一百一十七條第二項參照），鑑定人徐德和陳稱：「專利
    的鑑定是要依據專利申請範圍。專利申請範圍就是專利聲請的圖形，我是依據專
    利圖形來做鑑定」等語，故渠所出具之鑑定報告應與上開專利法第一百一十七條
    第二項規定無違。
八、原告雖又主張：「被告於起訴前之保全證據程序中，業已坦承『我以前做過待鑑
    物照片上的眼鏡鏡腳。聲請人（即原告）曾經透過別人來告訴我說這個產品有經
    過申請專利』、『聲請人在現場拿到的眼鏡就是我改模以後的產品』、『我是在
    九十一年六、七月的時候改模具』、『是去年（九十一年）我在外面聽到說我的
    產品有人有申請專利，所以我就把模具改過再去申請專利』，應認被告於九十一
    年六、七月改模具以前曾仿冒製造原告專利品之事實。」等語。查被告於本院九
    十二年五月二十三日保全證據筆錄固有上開陳述，業據本院調取九十二年度聲字
    第五一０號民事卷宗核閱無訛，惟在該保全證據案件中除上開被告所生產之眼鏡
    鏡腳，業據本院認定與原告專利範圍不具近似性，已如上述外，既未查扣其他違
    反專利法之證物可資佐證，要不能以被告在另案中陳稱「我以前做過待鑑物照片
    上的眼鏡鏡腳」云云及被告曾更改模具之事實，遽行認定被告有侵害原告專利權
    之情事。
九、綜上所述，被告既無侵害原告專利權之情事，原告提起本件訴訟請求被告給付二
    百萬元及法定遲延利息，即無理由。
十、因本案事證已臻明確，兩造其餘主張陳述及所提之證據，均毋庸再予審酌，附此
    敘明。
十一、原告受敗訴判決，其假執行之聲請即失所依據，應併予駁回。
十二、結論：原告之訴為無理由依民事訴訟法第七十八條，判決如主文。
中　　　華　　　民　　　國　　九十三　　年　　　三　　　月　　三十一　　日
                                臺灣臺南地方法院民事第三庭
~B法　　　官　孫玉文
右為正本係照原本作成
如對本判決上訴，須於判決送達後廿日內向本院提出上訴狀
中　　　華　　　民　　　國　　九十三　　年　　　三　　　月　　三十一　　日
~B法院書記官　陳淑貞
